臺灣臺南地方法院民事裁定              100年度抗字第110號
抗  告  人  蔡鴻龍
            林富中
相  對  人  臺南市仁德區農會
法定代理人  宋偉儒
代  理  人  劉中弘
上列抗告人與相對人間因拍賣抵押物事件，對於中華民國100年1
1月15日本院100年度司拍字第387號民事裁定提起抗告，本院裁
定如下：
    主  文
抗告駁回。
抗告程序費用新臺幣壹仟元由抗告人負擔。
    理  由
一、相對人於原審聲請意旨略以：債務人王振記於民國89年7月5
    日將其所有如附表所示之不動產設定存續期間自89年7月5日
    起至120年1月16日止、新臺幣（下同）650萬元之最高限額
    抵押權予相對人，擔保債務人王振記對相對人現在及將來所
    負一切債務之清償。嗣債務人王振記於90年1月20日向相對
    人借款500萬元，並約定於92年1月20日清償，詎債務人王振
    記屆期未依約清償，尚欠本金500萬元及利息、違約金。又
    本件如附表編號2所示之不動產已於99年8月23日信託登記為
    抗告人蔡鴻龍、林富中公同共有，然不影響聲請人之權利，
    為此聲請拍賣抵押物以資受償，並提出抵押權設定契約書、
    其他約定事項、他項權利證明書、他項權利移轉變更契約書
    、擔保放款借據等影本各1件、土地登記謄本2件等件為證。
二、本件抗告意旨略以：債務人王振記於99年8月23日將其所有
    如附表編號2所示之不動產設定800萬元最高限額抵押權予抗
    告人，抗告人願代為清償第一順位抵押權所擔保之債權，以
    滿足相對人之請求，為此提起抗告，請求廢棄原裁定等語。
三、按扺押權人，於債權已屆清償期而未清償者，得聲請法院拍
    賣抵押物，就其賣得價金而受清償，民法第873條定有明文
    。是抵押權人依此規定聲請拍賣抵押物係屬非訟事件，法院
    所為准駁之裁定，無確定實體法上法律關係存否之性質，於
    債權及抵押權之存否無既判力，袛須其抵押權已經依法登記
    ，且債權已屆清償期而未受清償，法院即應為准許拍賣抵押
    物之裁定，至對於此項法律關係有爭執之人，為求保護其權
    利，不妨提起訴訟，以求解決，不得僅依抗告程序聲明其爭
    執，並據為廢棄拍賣抵押物裁定之理由（最高法院51年10月
    8日51年度第5次民刑庭總會會議決議(三)參照）。
四、經查：相對人於原審主張上開事實，業據其提出抵押權設定
    契約書、其他約定事項、他項權利證明書、他項權利移轉變
    更契約書、擔保放款借據等影本各1件、土地登記謄本2件等
    為證。經核相對人所提出之前揭證據為形式上之審查，已可
    證明抵押債權存在，法院許可拍賣抵押物，並無不合。至於
    抗告人主張願代為清償債務，乃屬實體法上之爭執，揆諸前
    揭說明，應由抗告人另行與相對人協議，或提起訴訟，以資
    解決，尚非本件非訟程序所得審究。從而，原審就相對人之
    主張及其提出之證據為形式上之審查，認相對人主張之本件
    抵押權已依法登記，且債權已屆清償期而未受清償等情足堪
    認定，而為准許拍賣系爭抵押物之裁定，並無違誤。抗告意
    旨指摘原裁定不當，求為廢棄，為無理由，應予駁回。
五、次按非訟事件程序費用之負擔，有相對人者，準用民事訴訟
    法有關訴訟費用之規定；又訴訟費用，由敗訴之當事人負擔
    ；而法院為終局判決時，應依職權為訴訟費用之裁判；非訟
    事件法第21條第2項、民事訴訟法第78條及第87條第1項分別
    定有明文。經核本件非訟事件程序費用額為1,000元（即抗
    告費），而抗告人之抗告為無理由，爰依上開規定確定抗告
    人應負擔之訴訟費用如主文第2項所示。
六、據上論結，本件抗告為無理由，依非訟事件法第55條、第21
    條第2項、第24條第1項，民事訴訟法第495條之1第1項、第4
    49條第1項、第95條、第87條第1項、第78條，裁定如主文。
中    華    民    國   100    年    12    月    30    日
                  民事第三庭    法  官  黃瑪玲
本裁定正本與原本相同。
本裁定除以適用法規顯有錯誤為理由，不得再抗告。如提起再抗
告，應於收受後 10 日內委任律師為訴訟代理人向本院提出再抗
告狀，並繳納再抗告費新台幣 1,000 元。
中    華    民    國   100    年    12    月    30    日
                                書記官  陳慧玲
┌───────────────────────────────┐
│附表：                                      100年度抗字第110號│
├──┬────────────────┬─┬────┬────┤
│    │    土     地     坐     落     │地│面    積│        │
│編號├───┬────┬───┬───┤  ├────┤權利範圍│
│    │縣  市│鄉鎮市區○  段  │地  號│目│平方公尺│        │
├──┼───┼────┼───┼───┼─┼────┼────┤
│001 │臺南市│仁德區  ○○○段│1066-3│田│123.72  │3分之2  │
│    ├───┴────┴───┴───┴─┴────┴────┤
│    │所有權人：相對人王振記                                  │
│    │分割自同段1066地號（1066地號重測前為田厝段289-1地號）   │
├──┼───┬────┬───┬───┬─┬────┬────┤
│002 │臺南市│仁德區  ○○○段│1066-4│田│9444.93 │全部    │
│    ├───┴────┴───┴───┴─┴────┴────┤
│    │所有權人：相對人蔡鴻龍、林富中公同共有                  │
│    │分割自同段1066地號（1066地號重測前為田厝段289-1地號）   │
└──┴────────────────────────────┘